臺北高等行政法院判決
                                      100年度訴字第696號
                                     100年7月7日辯論終結
原      告  蘇銘全
被      告  新北市政府稅捐稽徵處
代  表  人  許慈美（處長）住同上
訴訟代理人  江昀潔
            葉美妙
上列當事人間地價稅事件，原告不服新北市政府中華民國100年3
月7日北府訴決字第0991016382號訴願決定，提起行政訴訟，本
院判決如下：
    主  文
原告之訴駁回。
訴訟費用由原告負擔。
    事實及理由
一、事實概要：
  (一)緣原告於79年1月8日，因登記取得坐落臺北縣泰山鄉（現改
    制為新北市○○區○○○段二小段721、721-1、721-2、722
    、722-1及722-2地號等6筆土地之所有權（以下簡稱系爭土
    地），原屬農業用地，經改制（於99年12月25日改制）前之
    被告（即臺北縣政府稅捐稽徵處，以下簡稱北縣稅稽處）所
    屬新莊分處（以下簡稱新莊稅稽分處）課徵田賦。
  (二)迨98年7月10日，新莊稅稽分處清查結果，發現系爭土地之
    使用分區係屬91年12月31日發布之擬定泰山都市計畫（塭仔
    圳地區）（三期防洪拆遷安置方案）細部計畫案（以下簡稱
    系爭都市計畫案）內土地，即系爭地段721、721-1、722、
    722-1地號土地劃設為「第三○○○區○○○○○段721-2及
    722-2地號土地劃設為「道路用地」屬公共設施保留地，均
    已非屬農業用地，且經以內部「財產稅外業詢系統」調取行
    政院農業委員會林務局農林航空測量所（以下簡稱航測所）
    91、96年航照圖檔及實地勘查結果，系爭土地上已興建有鐵
    皮屋及鋪設水泥，非供農業使用，核與土地稅法第22條徵收
    田賦之規定不符，亦非無償供公共使用或未作任何使用之公
    共設施保留地，自無免徵地價稅之適用，應改課徵地價稅，
    即系爭地段721、721-1、722及722-1地號土地應按一般用地
    稅率核課地價稅，系爭地段721-2及722-2地號土地則按公共
    設施保留地千分之6稅率核課地價稅。新莊稅稽分處被告遂
    於98年8月5日以北稅莊一字第0980029352號函（以下簡稱新
    莊稅稽分處98年8月5日函），依稅捐稽徵法第21條規定，核
    定補徵系爭土地93年至97年地價稅差額分別依次為新臺幣（
    下同）231,418元、231,418元、231,418元、229,719元、
    229,718元，共計1,153,691元，並隨函檢附系爭土地93至97
    年地價稅補徵繳款書5份（又被告依98年9月17日會勘系爭土
    地結果，另行核定課徵系爭土地98年地價稅224,093元部分
    ，未經原告爭執，亦不在本件審理範圍。）。原告不服，申
    請復查結果，未獲准變更，提起訴願，亦遭決定駁回，遂向
    本院提起行政訴訟。
二、本件原告主張：
  (一)地價稅係由稅捐稽徵處每年巡訪造冊而為課徵，如被告於93
    年至97年並未勘查，即不得依91年航照圖作為補徵地價稅之
    依據，故被告依91年航照圖為據發單補徵地價稅，實屬違法
    。
  (二)又於91年12月31日發布之系爭都市計畫案未滿5年，93年至
    97年亦尚未歸戶課徵地價稅，而是歸戶於田賦中。再者，地
    價稅之課徵係採「歸戶制」，亦即納稅義務人名下所有之土
    地無論是否課徵或減免地價稅，稅捐稽徵機關於開徵期間均
    列於同一稅單而一併通知納稅義務人。本件97年度前之地價
    稅業已繳納，且系爭土地之地上物為供養豬使用，因豬隻排
    泄物處理困難，乃於95年間改種豆芽，嗣遭逢淹水而未繼續
    種植，故系爭土地應按田賦課稅為是。
  (三)由田賦改徵地價稅，囿於被告並未告知申請減免，乃失去申
    請減免之機會，「地價稅照法定地價稅按年徵一次必要時得
    准分兩期繳納」，現未按年課徵，倘有按年課徵第2年就會
    申請減免。且該地段亦未全面改徵地價稅，原告縱有協力申
    報義務，亦不知何時改徵地價稅，故原告逾期提出申請減免
    ，實不可歸責，應予補救為當。
  (四)系爭土地位於塭仔圳重劃區內，該重劃區係作為徵收重劃開
    發之用而限制使用，實與公共設施保留地無異，諸如於受限
    制期間不能於住宅區使用、應以公共設施保留地課徵地價稅
    、保留徵收重劃為強制命令與公共設施相同，故保留期間應
    按公共設施保留地千分之6稅率課徵地價稅；並聲明求為判
    決廢棄訴願決定及新莊稅稽分處所為補徵系爭土地93年至97
    年地價稅差額之核定，即93年至97年按原田賦徵稅課徵，並
    請依公共設施保留地課徵地價稅。
三、被告則以：
  (一)按「已規定地價之土地，除依第22條規定，課徵田賦者外，
    應課徵地價稅。」、「都市計畫公共設施保留地，在保留期
    間仍為建築使用者，除自用住宅用地依第17條之規定外，統
    按千分之6計徵地價稅；其未作任何使用並與使用中之土地
    隔離者，免徵地價稅。」、「非都市土地依法編定之農業用
    地或未規定地價者，徵收田賦。但都市土地合於左列規定者
    亦同：……三、依法限制建築，仍作農業使用者。四、依法
    不能建築，仍作農業使用者。五、依都市計畫編為公共設施
    保留地，仍作農業使用者。……」、「前項第2款及第3款，
    以自耕農地及依耕地三七五減租條例出租之耕地為限。」，
    分別為土地稅法第14條、第19條、第22條第1項及第2項所明
    定。
  (二)次按「無償供公共使用之私有土地，經查明屬實者，在使用
    期間內，地價稅或田賦全免。」、「區段徵收或重劃地區內
    土地，於辦理期間致無法耕作或不能為原來使用而無收益者
    ，其地價稅或田賦全免；辦理完成後，自完成之日起其地價
    稅或田賦減半徵收2年。」、「合於第7條至第17條規定申請
    減免地價稅或田賦者，應於每年（期）開徵40日前提出申請
    ；逾期申請者，自申請之次年（期）起減免。減免原因消滅
    ，自次年（期）恢復徵收。」、「稅捐之核課期間，依左列
    規定：……二、……應由稅捐稽徵機關依稅籍底冊或查得資
    料核定課徵之稅捐，其核課期間為5年。……在前項核課期
    間內，經另發現應徵之稅捐者，仍應依法補徵或並予處罰；
    在核課期間內未經發現者，以後不得再補稅處罰。」，分別
    為行為時土地稅減免規則第9條、第17條、第24條第1項及稅
    捐稽徵法第21條所明定。
  (三)又「主旨：關於所報土地稅減免規則第22條第1項但書規定
    免徵地價稅或田賦之認定……說明：二、經參照內政部
    71/02/27台內地字第74768號函復意見及本部71/02/12台財
    稅第30934號函規定分別核復如下：（一）有關土地稅減免
    規則第22條第1項但書免徵地價稅或田賦部分：……3.私有
    無償提供之巷道用地，其屬完成都市計畫法定程序者，以供
    公共通行之事實為依據，列冊送稽徵機關逕行辦理減免。至
    於私設巷道如未經土地所有權人表示願無償提供使用，則因
    無資料可稽，故無從列冊送稽徵機關，仍應由土地所有權人
    申請核定再憑減免。……」、「課徵田賦之農業用地，在依
    法辦理變更用地編定或使用分區前，變更為非農業使用者，
    應自實際變更使用之次年期起改課地價稅。」，分別為財政
    部71年4月6日台財稅第32305號函（以下簡稱財政部71年4月
    6日函）及79年6月18日台財稅第790135202號函（以下簡稱
    財政部79年6月18日函）所明釋。
  (四)經查系爭土地為都市土地，原經被告課徵田賦，經98年地價
    稅使用情形清查，發現系爭土地已興建建物及鋪設水泥地，
    且自91年起已非作農業使用，核與土地稅法第22條課徵田賦
    之規定不符，此有系爭土地91年航照圖及98年7月10日現場
    勘查紀錄表附卷可稽，又依臺北縣泰山鄉公所（現改制為新
    北市泰山區公所）於98年7月13日以98北縣泰鄉建一字第
    00696號函（以下簡稱臺北縣泰山鄉公所98年7月13日函）核
    發之都市計畫土地使用分區（或公共設施用地）證明書記載
    ，其中系爭地段721、721-1、722及722-1地號等4筆土地之
    使用分區均為「第三○○○區○○○○○○段721-2及722-2
    地號等2筆土地之○○○區○○道路用地」，屬公共設施保
    留地，是依稅捐稽徵法第21條規定，將系爭地段721、721-1
    、722及722-1地號等4筆土地改按一般用地稅率課徵地價稅
    ，另系爭地段721-2及722-2地號等2筆土地則改按公共設施
    保留地稅率課徵地價稅，依前揭財政部79年6月18日函釋應
    自次期（即92年）改課地價稅，並按稅捐稽徵法第21條規定
    補徵核課期間內之93年至97年地價稅。嗣因原告陳情系爭地
    段721及722地號等2筆土地有40平方公尺為公共排水溝，系
    爭地段721-1及722-1地號等2筆土地亦有120平方公尺為道路
    長期公共使用，計有160平方公尺係無償供公共使用，經被
    告再於98年9月8日及98年9月17日會同地政機關現場勘查結
    果，原告主張之公共排水溝係坐落於710-9地號土地上，與
    本件無涉，另系爭地段721-1、722-1地號土地雖係無償供公
    共通行之道路使用，然其所占面積僅分別各38平方公尺，此
    有98年9月17日現場會勘紀錄表附卷可稽，依土地稅減免規
    則第9條規定，無償供公共使用之私有土地，經查明屬實者
    ，於使用期間內，地價稅或田賦全免。惟因系爭2筆土地非
    屬公共設施保留地，是依前揭財政部71年4月6日函釋意旨及
    土地稅減免規則第24條第1項規定，自應由土地所有權人於
    每年（期）地價稅開徵40日前向被告提出減免之申請，逾期
    申請者，則自申請之次年（期）起予以減免，因原告之前未
    就系爭地段721-1及722-1地號等2筆土地供道路使用面積部
    分向被告提出地價稅減免之申請，自無追溯免徵地價稅之適
    用，是依98年9月17日重新會勘結果，系爭地段721、721-1
    、722及722-1地號等4筆土地，其中系爭地段721-1及722-1
    地號土地所占面積分別各38平方公尺，係無償供公共通行道
    路使用，核符免徵地價稅之規定，准自98年起適用，餘仍應
    按一般用地稅率課徵98年地價稅；另系爭地段721-2及722-2
    地號土地屬公共設施保留地，非供公共通行使用，不符免徵
    地價稅之規定，仍按公共設施保留地千分之6稅率核課98年
    地價稅，於法無違。
  (五)至原告主張系爭土地依都市計畫規定，應以市地重劃方式開
    發，目前尚未開發，實為政府保留限制使用，於保留開發期
    間應按公共設施保留地稅率課徵地價稅云云。經查系爭土地
    上搭建一自編門牌號碼為民生路140之6號並懸掛龍門沙發招
    牌之鐵皮屋，且查該房屋自93年7月起即分別按營業及非住
    非營稅率課徵房屋稅，原告對此部分並未起訴爭執，是難謂
    系爭土地於辦理期間無法耕作或不能為原來使用而無收益，
    核無土地稅減免規則第17條免徵地價稅規定之適用。按臺北
    縣泰山鄉公所98年7月13日函核發之都市計畫土地使用分區
    （或公共設施用地）證明書記載，其中系爭地段721-2及
    722-2地號等2筆土地之○○○區○○道路用地」，屬公共設
    施保留地，原核定即按公共設施保留地千分之6稅率課徵地
    價稅在案，另系爭地段721、721-1、722及722-1地號等4筆
    土地之使用分區均為「第三種住宅區」，非屬公共設施保留
    地，核與土地稅法第19條按千分之6稅率課徵地價稅規定之
    要件不符，是原告所述，難謂有據。
  (六)另原告主張其因未經告知改課地價稅，追溯補徵5年地價稅
    ，導致未於期限內申請減免地價稅，故應予其追溯申請云云
    。惟按司法院大法官會議釋字第537號解釋理由書，略以「
    ……於稽徵程序中，本得依職權調查原則進行，應運用一切
    闡明事實所必要以及可獲致之資料，以認定真正之事實課徵
    租稅。惟稅捐稽徵機關所須處理之案件多而繁雜，且有關課
    稅要件事實，類皆發生於納稅義務人所得支配之範圍，其中
    得減免事項，納稅義務人知之最詳，若有租稅減免或其他優
    惠情形，仍須由稅捐稽徵機關不待申請一一依職權為之查核
    ，將倍增稽徵成本。因此，依憲法第19條『人民有依法律納
    稅之義務』規定意旨，納稅義務人依個別稅捐法規之規定，
    負有稽徵程序之申報協力義務，實係貫徹公平及合法課稅所
    必要。觀諸土地稅法第41條、土地稅減免規則第24條相關土
    地稅減免優惠規定，亦均以納稅義務人之申請為必要，且未
    在期限前申請者，僅能於申請之次年適用特別稅率。……此
    一納稅義務人之申報義務實為適用優惠稅率規定所必要之稽
    徵程序。……」等語，系爭土地原係課徵田賦，而課徵田賦
    者，應以作農業使用為先決條件，系爭地段721-1及722-1地
    號等2筆土地為原告所得支配之範圍，嗣因使用情形變更為
    非農業使用，倘無償供公共通行使用時，原告本於協力申報
    義務，應就該2筆土地向被告提出按土地稅減免規則第9條規
    定免徵地價稅之申請，然原告未申請免課地價稅，揆諸前揭
    法令及財政部函釋規定，因原告未盡申報協力義務，自難追
    溯自93年度起適用，至系爭地段721、721-2、722及722-2地
    號等4筆土地，並無減免適用，原告所稱，於法無據，尚難
    採憑；並聲明求為判決駁回原告之訴。
四、本件兩造之爭點厥為新莊稅稽分處以系爭土地自91年起，即
    非供農業使用，遂分別改按一般用地稅率及公共設施保留地
    千分之6稅率，予以補徵93年至97年之地價稅差額，所為核
    定是否適法有據？本院之判斷如下：
  (一)按「已規定地價之土地，除依第22條規定課徵田賦者外，應
    課徵地價稅。」、「非都市土地依法編定之農業用地或未規
    定地價者，徵收田賦。但都市土地合於左列規定者亦同：一
    、依都市計畫編為農業區及保護區，限作農業用地使用者。
    二、公共設施尚未完竣前，仍作農業用地使用者。三、依法
    限制建築，仍作農業用地使用者。四、依法不能建築，仍作
    農業用地使用者。五、依都市計畫編為公共設施保留地，仍
    作農業用地使用者。前項第二款及第三款，以自耕農地及耕
    地三七五減租條例出租之耕地為限。」，土地稅法第14條及
    第22條第1項、第2項分別定有明文。
  (二)次按「都市計畫公共設施保留地，在保留期間仍為建築使用
    者，除自用住宅用地依第17條之規定外，統按千分之6計徵
    地價稅；其未作任何使用並與使用中之土地隔離者，免徵地
    價稅。」、「無償供公共使用之私有土地，經查明屬實者，
    在使用期間內，地價稅或田賦全免，但其屬建造房屋應保留
    之空地部分，不予免徵。」、「區段徵收或重劃地區內土地
    ，於辦理期間致無法耕作或不能為原來使用而無收益者，其
    地價稅或田賦全免；辦理完成後，自完成之日起其地價稅或
    田賦減半徵收2年。」、「合於第7條至第17條規定申請減免
    地價稅或田賦者，應於每年（期）開徵40日前提出申請；逾
    期申請者，自申請之次年（期）起減免。減免原因消滅，自
    次年（期）恢復徵收。」，復分別為土地稅法第19條及土地
    稅減免規則第9條、第17條、第24條第1項所規定。
  (三)復按「稅捐之核課期間，依左列規定：．．．二、依法．．
    ．．應由稅捐稽徵機關依稅籍底冊或查得資料核定課徵之稅
    捐，其核課期間為5年。．．．．。在前項核課期間內，經
    另發現應徵之稅捐者，仍應依法補徵或並予處罰，在核課期
    間內未經發現者，以後不得再補稅處罰。」、「前條第1項
    核課期間之起算，依左列規定：．．．四、由稅捐稽徵機關
    按稅籍底冊或查得資料核定徵收之稅捐，自該稅捐所屬徵期
    屆滿之翌日起算。」，亦為稅捐稽徵法第21條第1項第2款、
    第2項、第22條第4款所明定。
  (四)又按「主旨：課徵田賦之農業用地，在依法辦理變更用地編
    定或使用分區前，變更為非農業使用者，應自實際變更使用
    之次年期起改課地價稅。說明：二、主旨所稱實際變更使用
    ，凡領有建造執照或雜項執照者，以開工報告書所載開工日
    期為準；未領取而擅自變更為非農業使用者，例如：整地開
    發供高爾夫球場使用、建築房屋、工廠、汽車保養廠、教練
    場等，稽徵機關應查明實際動工年期，依主旨規定辦理。」
    ，業經財政部以79年6月18日函釋在案。經查上開函釋，核
    係屬財政部基於主管權責，就法令執行層面所為之解釋，與
    法律之本旨並無違誤，自得予以援用。
  (五)本件原告所有之系爭土地，前經新莊稅稽分處課徵田賦在案
    ；迨98年7月10日，經該分處清查結果，發現系爭土地之使
    用分區係屬91年12月31日發布之系爭都市計畫案內土地，即
    系爭地段721、721-1、722、722-1地號土地業經劃設為「第
    三○○○區○○○○○段721-2及722-2地號土地係劃設為「
    道路用地」屬公共設施保留地，均已非屬農業用地，且經調
    取航測所91、96年航照圖檔及實地勘查結果，系爭土地上已
    興建有鐵皮屋及鋪設水泥，非供農業使用，核與土地稅法第
    22條徵收田賦之規定不符，亦非無償供公共使用或未作任何
    使用之公共設施保留地，自無免徵地價稅之適用，應予改課
    徵地價稅，即系爭地段721、721-1、722及722-1地號土地應
    按一般用地稅率核課地價稅，系爭地段721-2及722-2地號土
    地則按公共設施保留地千分之6稅率核課地價稅。新莊稅稽
    分處遂以98年8月5日函，核定補徵系爭土地93年至97年地價
    稅差額分別為231,418元、231,418元、231,418元、229,719
    元、229,718元，共計1,153,691元，並隨函檢附系爭土地93
    至97年地價稅補徵繳款書5份（又該處依98年9月17日會勘系
    爭土地結果，另行核定課徵系爭土地98年地價稅224,093元
    部分，未經原告爭執，亦不在本件審理範圍。）。原告不服
    新莊稅稽分處98年8月5日函，申請復查結果，未獲准變更，
    提起訴願，亦遭決定駁回，遂向本院提起行政訴訟，並主張
    如事實欄所載。經查：
  (1)按憲法第19條規定人民有依法律納稅之義務，係指人民僅依
    法律所定之納稅主體、稅目、稅率、納稅方法及納稅期間等
    項而負納稅之義務。至於課稅原因事實之有無及有關證據之
    證明力如何，乃屬事實認定問題，不屬於租稅法律主義之範
    圍，業經司法院大法官會議著有第217號解釋明揭在案。是
    以，法院於審判案件時，固應斟酌全辯論意旨及調查證據之
    結果，以判斷事實之真偽。然按稅務訴訟之舉證責任分配理
    論與一般行政訴訟相同，即主張權利之人，於有疑義時除法
    律另有規定外，應就權利發生事實負舉證責任，而否認權利
    之人或主張相反權利之人，對權利之障礙或係消滅、抑制之
    事實，負舉證責任，此觀行政訴訟法第136條準用民事訴訟
    法第277條之規定自明。至行政訴訟法第133條規定法院於撤
    銷訴訟應依職權調查證據，僅使法院於裁判時，作為裁判基
    礎之資料不受當事人主張之拘束，並得就依職權調查所得之
    資料，經辯論後，採為判決基礎，惟當事人之舉證責任並不
    能因法院採職權調查證據而免除。且稅捐法律關係，乃係依
    稅捐法之規定，大量且反覆成立之關係，具有其特殊性，稅
    捐稽徵機關並未直接參與當事人間私經濟活動，其能掌握之
    資料自不若當事人，是稅捐稽徵機關如已提出相當事證，客
    觀上已足能證明當事人之經濟活動，即難謂未盡舉證責任，
    最高行政法院97年度判字第677號判決亦明揭在案。職是，
    如法律業就權利發生事實另有明文規定其構成要件，納稅義
    務人自應就已該當於該特別法律規定之要件負舉證責任，毋
    庸置疑。
  (2)本件原告所有系爭6筆土地之○○○區○○○○○○○○段
    721、721-1、722、722-1地號等4筆土地係屬91年12月31日
    發布實施之「擬定泰山都市計畫（塭仔圳地區）（三期防洪
    拆遷安置方案）細部計劃案」中「第三○○○區○○○○○
    ○段721-2及722-2地號等2筆土地亦經編定為同一細部計劃
    案中之「道路用地」，屬公共設施保留地，有臺北縣泰山鄉
    公所（現改制為新北市泰山區公所）98年7月13日（98）北
    縣泰鄉建一字第00696號都市計畫土地使用分區（或公共設
    施用地）證明書影本（共2頁，見原處分卷第51頁）附於原
    處分卷可稽。是新莊稅稽分處以系爭地段721、721-1地號等
    2筆土地地目雖係「田」（原處分卷第57頁、第58頁土地建
    物查詢資料參照），惟與系爭地段722、722-1地號土地（即
    共4筆土地）皆已編入「擬定泰山都市計畫（塭仔圳地區）
    （三期防洪拆遷安置方案）細部計劃案」中「第三種住宅區
    」，且未作農業使用，自無法課徵田賦；而系爭地段721-2
    及722-2地號等2筆土地之○○○區○○道路用地」，屬公共
    設施保留地，遂按千分之6稅率予以課徵地價稅，即非無憑
    。
  (3)原告雖主張既然被告每年都至現場勘查、造冊課徵，如在93
    年度至97年度都有勘查，即不應再補徵地價稅，系爭土地97
    年度前之地價稅既均經繳納，且因為系爭6筆土地地上建物
    部分，原係作為養豬用，於95年改種豆芽，但後來因淹水死
    掉，故應按田賦課徵，縱原告逾期提出減免之申請，仍應可
    補救；又系爭6筆土地在「擬定泰山都市計畫（塭仔圳地區
    ）（三期防洪拆遷安置方案）細部計劃案」，業遭限制使用
    ，此與公共設施保留地性質並無不同，如要課稅，亦應按千
    分之六稅率核課云云。
  (4)然人民有依法律納稅之義務，其稅捐債務於實體法上成立之
    後，稅捐稽徵機關之核課處分僅係在程序法上落實該稅捐債
    務而已。且自土地稅減免規則第9條、第17條、第24條第1項
    條文規定以觀，地價稅之核定並非僅植基於納稅義務人所提
    供應審查之文件資料為已足，亦即非以形式上之審查為准否
    之依憑，尚須經各該主管機關就其職掌權責範圍為實體之審
    查。是補徵系爭土地93年至97年地價稅差額之核定，依上開
    法條規定，應由權責機關新莊稅稽分處就原告所有之系爭土
    地，是否為合於土地稅法第22條第1項規定之使用情形，而
    該當於該條所定減免地價稅之要件予以實體審查。亦即，新
    莊稅稽分處之審查過程，必須充分斟酌本件個案情節，綜合
    審酌考量所有必要要件及相關事項，且依立法目的，而為合
    理之判斷或決定，方屬適法，至為灼然。
  (5)且徵之土地稅法第22條第1項規定，都市土地徵收田賦者必
    須同時符合該項但書各款情形（例如：「依法不能建築」）
    及「仍作農業用地使用」2要件。經查本件原核定祇需舉證
    系爭土地非屬土地稅法第22條第1項但書各款情形或「非作
    農業用地使用」，其中之一項即可改課地價稅；且土地之所
    以徵收田賦，顧名思義先決條件必須作農業使用始可。
  (6)經查，本件系爭土地為都市土地，前雖經新莊稅稽分處課徵
    田賦，惟經對照卷附91年6月25日航照圖結果，系爭土地自
    91年間起，業經搭建建物於其上（另96年航照圖檔亦係同一
    事實）；且經新莊稅稽分處於98年9月17日會同地政機關履
    勘現場結果，系爭土地上搭建有鐵皮屋建物及鋪設水泥地（
    供小貨車、自用小轎車等多輛車輛停放），供「龍門沙發」
    作為廠房使用（另大門出、入口處兩旁復建築磚塊水泥圍牆
    ），有該處98年7月10日現場勘查紀錄表暨所附彩色照片影
    印7張在卷足資參照。經核系爭土地業經搭建鐵皮屋建物（
    包括廠房、棚架等）及鋪設水泥地（包括原告所主張「供公
    共通行之道路」部分）於其上，查無任何可供「作農業用地
    使用」之土地，且原告所主張「供公共通行之道路」部分亦
    毗鄰系爭鐵皮屋建物（見98年7月10日現場勘查紀錄表暨所
    附彩色照片影印，原處分卷第31頁參照），自無「仍作農業
    用地使用」之事實可言；參以系爭鐵皮屋違建物自93年7月
    起，業遭分別按營業及非住非營稅率課徵房屋稅在案，益徵
    系爭土地之使用核與土地稅法第22條課徵田賦之規定全然不
    符，已不該當於土地稅法所謂「仍作農業用地使用」之要件
    ，甚為顯然。是原告主張系爭土地應予課徵田賦，不應課徵
    地價稅云云，於法律上本無立基之基礎，即堪以認定，自無
    可採。
  (7)又原告雖陳情有公共排水溝（40平方公尺）坐落於系爭地段
    721、722地號土地上，然經新莊稅稽分處分別於98年9月8日
    及98年9月17日會同地政機關履勘現場結果，原告所主張之
    公共排水溝係坐落於系爭地段710-9地號土地上，核與本件
    無涉，原告所稱殊有誤解。至原告所稱系爭地段721-1、
    722-1地號等2筆土地有120平方公尺為道路，係無償供公共
    使用一節，經現場會勘測量後，發現該2筆土地所謂「供公
    共通行之道路」面積分別各38平方公尺（即共76平方公尺）
    ，有98年9月17日現場會勘紀錄表在卷足佐，然此部分僅准
    自98年度起適用（即另行核定課徵系爭土地98年地價稅
    224,093元部分），本件補徵系爭土地93年至97年地價稅差
    額之核定尚無適用之餘地，爰析述如下：
  第以於課稅實務上，遇有關各類稅賦之減免事由時，納稅義
    務人具有申報協力義務，業經司法院大法官會議釋字第537
    號：「租稅稽徵程序，稅捐稽徵機關雖依職權調查原則而進
    行，惟有關課稅要件事實，多發生於納稅義務人所得支配之
    範圍，稅捐稽徵機關掌握困難，為貫徹公平合法課稅之目的
    ，因而課納稅義務人申報協力義務」解釋闡示在案。上開解
    釋復就當事人應盡協力義務之原由揭櫫甚詳，此觀理由書所
    載「‧‧‧惟稅捐稽徵機關所須處理之案件多而繁雜，且有
    關課稅要件事實，類皆發生於納稅義務人所得支配之範圍，
    其中得減免事項，納稅義務人知之最詳，若有租稅減免或其
    他優惠情形，仍須由稅捐稽徵機關不待申請一一依職權為之
    查核，將倍增稽徵成本。因此，依憲法第19條『人民有依法
    律納稅之義務』規定意旨，納稅義務人依個別稅捐法規之規
    定，負有稽徵程序之申報協力義務，實係貫徹公平及合法課
    稅所必要。觀諸土地稅法第41條、土地稅減免規則第24條相
    關土地稅減免優惠規定，亦均以納稅義務人之申請為必要，
    且未在期限前申請者，僅能於申請之次年適用特別稅率。‧
    ‧‧」字樣即明。
  且自土地稅法第41條規定以觀，納稅義務人在所有不動產有
    異動或變更等情事，導致適用特別稅率之原因、事實消滅時
    ，即負有應向主管稅捐稽徵機關申報，俾使稅捐稽徵機關得
    據以正確核課系爭稅捐之協力義務。是以，就地價稅而言，
    如有依土地稅法第17條、第18條規定適用特別稅率課徵地價
    稅者，倘當事人不履行申報協力義務（包括於法定期限前提
    出申請），則稽徵機關依相關資料，所為判斷及認定，自屬
    於法並無不合，先予說明。
  本件原告雖主張系爭地段721-1、722-1地號等2筆土地之地
    價稅應按優惠稅率課徵云云。惟依土地稅減免規則第9條規
    定，無償供公共使用之私有土地，經查明屬實者，於使用期
    間內，地價稅或田賦全免。然查系爭地段721-1、722-1地號
    等2筆土地係屬91年12月31日發布實施之「擬定泰山都市計
    畫（塭仔圳地區）（三期防洪拆遷安置方案）細部計劃案」
    中「第三種住宅區」，非屬「公共設施保留地」，揆諸土地
    稅減免規則第24條第1項規定及財政部71年4月6日函釋意旨
    ，應由土地所有權人於每年（期）地價稅開徵40日前向稅捐
    稽徵機關提出減免之申請，逾期申請者，則自申請之次年（
    期）起予以減免甚明。
  本件因原告在此之前，並未就系爭地段721-1及722-1地號2
    筆土地有無償供作道路使用之情形（縱主張使用面積與實際
    狀況有所出入），而向任何稅捐稽徵機關提出減免地價稅之
    申請，殊無於本件補徵系爭土地93年至97年地價稅差額之核
    定予以追溯免徵地價稅之餘地。
  從而，新莊稅稽分處依98年9月17日現場會勘紀錄表實測結
    果，認系爭地段721-1及722-1地號土地中面積各38平方公尺
    部分係無償供公共通行道路使用，符合土地稅減免規則第9
    條免徵地價稅之規定，准自98年起適用，其餘部分土地及系
    爭地段721、722地號土地，則仍按一般用地稅率課徵98年地
    價稅；至系爭地段721-2及722-2地號2筆土地部分，固經「
    擬定泰山都市計畫（塭仔圳地區）（三期防洪拆遷安置方案
    ）細部計劃案」編定為「道路用地」，惟因係屬公共設施保
    留地，非供公共通行之用，尚無土地稅減免規則第9條免徵
    地價稅規定之適用，乃按公共設施保留地千分之6稅率核課
    98年地價稅，所為核定於法要無不合，附此陳明。
  (8)至原告主張系爭土地依都市計畫規定，應以市地重劃方式開
    發，目前尚未開發，實為政府保留限制使用，於保留開發期
    間，應按公共設施保留地稅率課徵地價稅一節。經查：
  土地之使用，於非都市計畫時固係以地目作為管制標準，然
    土地一旦納入都市計畫後，依區域計畫法施行細則第12條規
    定，其使用悉依都市計畫法管制，不再以原土地地目為準則
    ，亦即係以土地使用分區作為管制判別基準。就本件言，系
    爭土地既坐落在都市計畫區域內，該等都市土地之編定及使
    用，悉以該計劃案即「擬定泰山都市計畫（塭仔圳地區）（
    三期防洪拆遷安置方案）細部計劃案」為準。原告所稱系爭
    土地應以市地重劃方式開發云云，純屬個人不明法規、一己
    之見，委無可採。
  且所謂「平等原則」之真意乃在於禁止恣意，要求「相同事
    情為相同處理；不同事情不同處理」，國家機關不得將與事
    物性質無關之因素納入考量，而作為差別處理之基準，亦即
    禁止「恣意的差別處遇」，惟其前提必需係合法的平等對待
    ，要無主張「不法平等」之餘地，蓋行為人之違法不因他人
    有相同或類似違法而具阻卻其違法。
  經查系爭土地上所搭建之鐵皮屋建物，乃違章建築，其門牌
    號碼「新北市○○區○○路140之6號」（另掛有『龍門沙發
    』招牌）乃自編予以懸掛，業經被告於100年6月17日以北稅
    法字第1000050915號函詢權責機關新北市泰山區戶政事務所
    ，經該所以100年6月20日新北泰戶字第1000001896號函復，
    略以尚無該門牌之編釘資料等語明確在卷。參以上開鐵皮屋
    違建物自93年7月起，已遭分別按營業及非住非營稅率課徵
    房屋稅在案，復為原告所不爭執之事實，足見系爭土地於93
    年間確無「仍作農業用地使用」之情形，則新莊稅稽分處自
    尚在核課期間內之93年起，予以補徵系爭土地地價稅之差額
    （至97年度止），於法洵屬有據。
  是以，系爭土地既未有「仍作農業用地使用」之事實，業如
    上述，本件復查無於辦理期間無法耕作或不能為原來使用而
    無收益之情形，核與土地稅減免規則第17條免徵地價稅之構
    成要件相間，殊無該規定之適用，原告要無主張「不法平等
    」之餘地，亦即，原告不得主張不法之平等，所稱系爭土地
    於保留開發期間應按公共設施保留地稅率課徵地價稅云云，
    自無足取。
  綜上所述，本件新莊稅稽分處所為補徵系爭土地93年至97年地
  價稅差額之核定，揆諸首揭法條規定及前開說明，並無違誤，
  復查決定、訴願決定遞予維持，亦均無不合，原告徒執前詞，
  訴請撤銷原處分、復查決定及訴願決定，並請求被告應作成93
  年至97年按原田賦徵稅課徵，並應依公共設施保留地課徵地價
  稅之處分，皆為無理由，均應予以駁回。另兩造其餘之主張及
  陳述等，因與本件判決結果不生影響，爰不予一一指駁論究，
  併此敘明。
據上論結，本件原告之訴為無理由，依行政訴訟法第98條第1項
前段，判決如主文。
中    華    民    國    100    年    7    月    14    日
                    臺北高等行政法院第六庭
                              審判長法  官  闕  銘  富
                                    法  官  張  國  勳
                                    法  官  林  育  如
上為正本係照原本作成。
如不服本判決，應於送達後20日內，向本院提出上訴狀並表明上
訴理由，如於本判決宣示後送達前提起上訴者，應於判決送達後
20日內補提上訴理由書（須按他造人數附繕本）。
中    華    民    國    100    年    7    月    14    日
                                    書記官  劉  育  伶